【裁判字號】    97,交聲,332
【裁判日期】    980113
【裁判案由】    違反道路交通管理處罰條例
【裁判全文】
臺灣宜蘭地方法院交通事件裁定         97年度交聲字第332號
移
異  議  人
即受處分人  甲○○
上列受分人因違反道路交通管理處罰條例案件，對於交通部公路
總局臺北區監理所宜蘭監理站於民國97年10月31日所為之處分（
原處分案號：宜監字第裁43-ZIC044066號），聲明異議，本院裁
定如下：
    主  文
原處分撤銷。
甲○○行駛高速公路違規使用路肩，處罰鍰新臺幣肆仟元，併記
違規點數壹點。
    理  由
一、按汽車行駛於高速公路、快速公路或設站管制之道路，不遵
    使用限制、禁止、行車管制及管理事項之管制規則而有未依
    規定使用路肩之行為者，處汽車駕駛人新臺幣（下同）3千
    元以上6千元以下罰鍰，又汽車駕駛人有上開行為，除依原
    條款處罰鍰外，並記違規點數1點，道路交通管理處罰條例
    第33條第1項第9款、第63條第1項第1款分別定有明文。
二、本件受處分人即異議人甲○○駕駛車號IR-2991號自用小客
    車，於民國97年8月10日下午4時2分許，行經國道5號北上
    33.2公里處時，因利用外側路肩行駛之違規行為，經警攔停
    舉發，以受處分人有違反道路交通管理處罰條例第33條第1
    項第9款之違規而掣單舉發。嗣因受處分人於舉發通知單上
    所載應到案日期前向原處分機關提出申訴，經原處分機關函
    請原舉發單位調查結果，仍認受處分人有上開超速行駛之違
    規行為，原處分機關乃於97年10月31日依道路交通管理處罰
    條例第33條第1項第9款之規定裁處罰鍰4,000元。
三、本件異議人即受處分人異議意旨略以：當時看到很多人都行
    駛路肩，我就打開收音機，有聽到廣播說可以行駛路肩，所
    以我就放心的行駛路肩云云。經查，受處分人有於上揭時地
    駕駛車牌號碼IR-2991號自用小客車有未依規定使用路肩之
    違規經警舉發等情，業經證人即當日舉發之警員康偉元到庭
    具結證稱：「當天我在國道5號北上33.2公里執行取締違規
    行駛路肩的勤務，異議人車輛當時確實有經過我們取締的路
    段，當日有開放行駛路肩的路段限於32.8到頭城出口交流道
    之間，33.2公里的路段沒有開放行駛路肩，開放行駛的路段
    有標示」等語明確（見本院卷第22頁筆錄），並有舉發採證
    照片、開放路肩標示之現場照片在卷可稽，核與證人所證述
    之情節相符，自堪信為真實，故依證人康偉元所述，可知於
    國道高速公路若有開放路肩之情事時，必定會於開放路肩之
    始點、終點明確標示，以使用路人有明確之依憑，而受處分
    人為領有駕駛執照之駕駛人，對於上揭規定，自無法諉為不
    知，本件受處分人行駛路肩之路段，確實未有開放路肩之標
    示，而受處分人竟仍於該路段使用路肩，其違規之行為實堪
    以認定，至受處分人雖辯稱其係因廣播而誤認該路段可行駛
    路肩云云，惟不論當日廣播是否確有疏誤，然受處分人既為
    一領有駕駛執照之駕駛人，即應確認是否有得行駛路肩之標
    示，而該路段實無得行駛路肩之標示，則受處分人上開辯解
    ，亦不足採為其未違規之認定。
四、綜上所述，受處分人確有於前揭時、地駕駛上開汽車行駛於
    高速公路，不遵管制規則而行駛路肩之違規行為，事證明確
    ，原處分機關依道路交通管理處罰條例第33條第1項第9款及
    違反道路交通管理事件統一裁罰基準及處理細則暨基準表之
    規定，裁處異議人罰鍰4,000元，固非無見，惟如前所述，
    行為人有違反道路交通管理處罰條例第33條第1項之行為者
    ，尚須依同條例第63條第1項第1款規定併予記違規點數1點
    ，本件原處分機關漏未於裁決書之處罰主文欄上記載併記受
    處分人違規點數1點，即難認為允洽，本件受處分人之異議
    雖無理由，惟原處分既有不當，自應由本院將原處分撤銷，
    並仍認受處分人有上揭違規行為，依前揭道路交通管理處罰
    條例第33條第1項第9款、第63條第1項第1款及違反道路交通
    管理事件統一裁罰標準之規定，就受處分人上開違規行為裁
    處受處分人罰鍰4,000元，併予記受處分人違規點數1點如主
    文第2項所示，以資適法。
據上論斷，應依道路交通案件處理辦法第20條前段，裁定如主文
。
中    華    民    國    98    年     1    月    13    日
                  交通法庭法  官  鄭貽馨
以上正本證明與原本無異。
如不服本裁定，應於裁定送達後5日內，向本院提出抗告狀。（
應附繕本）
                          書記官  林嘉萍
中    華    民    國    98    年    1     月    13    日


司法院資訊處製作；財團法人民間司法改革基金會備份。
